【裁判字號】    90,上易,3011
【裁判日期】    901121
【裁判案由】    詐欺等
【裁判全文】
臺灣高等法院刑事判決                            九十年度上易字第三○一一號
    上  訴  人
    即  自訴人  甲○○
    擔當訴訟人  台灣高等法院檢察署檢察官
    被      告  乙○○
                丙○○
    共      同
    選任辯護人  徐東昇
右上訴人因自訴被告等偽造文書等案件，不服臺灣臺北地方法院九十年度自字第三四
四號，中華民國九十年七月十日第一審判決，提起上訴，本院判決如左：
    主  文
原判決關於不受理部分撤銷，發回台灣台北地方法院。
其他上訴駁回。
    理  由
一、自訴人於原審自訴意旨如附件刑事自訴狀所載。
二、上訴駁回部分（即丙○○被訴詐欺無罪部分）：
（一）訊據被告丙○○堅決否認有詐欺犯行，辯稱：伊並未向自訴人甲○○借錢，亦
      未交付新台幣（下同）十七萬元支票予自訴人，對於其夫乙○○是否交付十七
      萬元支票予自訴人借款之事，並未參與，亦不知情，該借款之事與之無關等語
      。而自訴人甲○○認被告丙○○涉犯詐欺罪嫌，係以：被告丙○○係乙○○之
      配偶，又為宇生科技股份有限公司（以下簡稱宇生公司）董事，就其夫乙○○
      持票向自訴人借款十七萬元之事，不可能不知情，且乙○○於民國八十九年三
      月九日開票借款當日，書立保證書一紙，內容提及將以乙○○、丙○○二人房
      產負責清償，顯見被告丙○○當時一定在場，共同借款云云，為其論據。
（二）經查：
  １、按犯罪事實應依證據認定之，無證據不得推定其犯罪事實；不能證明被告犯罪
      者，應諭知無罪之判決。刑事訴訟法第一百五十四條、第三百零一條第一項分
      別定有明文。且認定不利於被告之事實須依積極證據，苟積極證據不足為不利
      於被告事實之認定時，即應為有利於被告之認定。又被害人所述被害情形如無
      瑕疵可指，而就其他方面調查又與事實相符，其供述始足據為判決之基礎。而
      告（自）訴人之告（自）訴，係以使被告受刑事訴追為目的，是其陳述是否與
      事實相符，仍應調查其他證據以資審認（最高法院三十年台上字第八一六號、
      三十二年上字第六五七號、五十二年台上字第一三００號判例意旨參照）。
  ２、經訊之同案被告乙○○陳稱：其陸續向自訴人借款，有借有還，最後尚餘十七
      萬元未清償，始簽發票載日為八十九年三月二十五日面額為十七萬元之支票予
      自訴人，向自訴人之借款均由自己出面，與丙○○無關，丙○○亦未參與等語
      （見原審法院九十年六月二十八日審判筆錄）。自訴人之配偶吳碧雲亦自承：
      是乙○○拿宇生公司的票向自訴人借款，我先生說是乙○○拿票給她，丙○○
      有無出面借款我不知情等語（見原審法院九十年六月七日訊問筆錄）。足證被
      告丙○○所辯，應屬有徵。
  ３、自訴人提出八十九年三月九日乙○○借款十七萬元所寫之保證書，其內容僅記
      載：乙○○於八十九年三月九日具名擔保，自訴人先前為宇生公司擔任保證人
      ，向台灣企銀松山分行借貸尚未清償之債務，日後將由乙○○及其配偶丙○○
      之房屋及個人負責清償等文字，有該保證書影本在卷可參。乙○○書立之保證
      書，既僅乙○○表示願以其本人及配偶之房屋為清償之保證，復無被告丙○○
      之簽名，並不能推斷被告丙○○於乙○○交付支票予自訴人時在場參與。自訴
      人以事後乙○○所書立之銀行未償借款清償方式保證書，主張被告丙○○於八
      十九年三月九日書立保證書時在場，且於同日與乙○○共同持票另向自訴人借
      款十七萬元云云，尚屬無據。
  ４、此外，復查無其他積極證據足以證明被告有丙○○有自訴人指訴之詐欺犯行，
      原審對此部分，認不能證明被告丙○○詐欺犯行，為其無罪之諭知，於法並無
      不合。自訴人上訴意旨，未附具理由，空言指摘原判決不當，核無理由，此部
      分上訴應予駁回。
二、撤銷發回部分（即乙○○、丙○○被訴偽造文書及乙○○被訴詐欺自訴不受理部
    分）：
（一）原審法院認被告乙○○、丙○○本件被訴偽造文書部分，與被告乙○○、丙○○另案被訴於八十七年三月間，辦理宇生公司增資五千萬元之變更登記，違反
      公司法之犯行，有連續犯及牽連犯之裁判上一罪關係，被告乙○○另經台灣台
      北地方法院檢察署檢察官以八十八年度偵字第五五五○、五九七五、七七九六
      、一○一○二、一○一○三、一○一○四、一○三七七、一一一○○、一八九
      三五號提起公訴，於八十八年十一月二十三日繫屬於法院；被告丙○○經同署
      檢察官以八十八年度偵字第一一一○一、一○三七八號提起公訴，台灣台北方
      法院於八十九年九月四日判決。另被告乙○○本件被訴詐欺部分與案外人謝新
      村另案自訴被告乙○○引誘投資購買股票詐欺之犯罪事實，有連續犯之關係，
      另案經台灣台北地方法院八十九年度自字第三三二號受理中。自訴人就裁判上
      一罪之同一案件重新起訴，因而為不受理之判決，固非無見。
（二）惟查：
  １、被告丙○○另案被訴違反公司法案件，經原審法院以八十九年度訴字第八八九
      號判決無罪，本院以八十九年度上訴字第四一四四號判決駁回檢察官上訴而確
      定，有上揭判決在卷可按。該案既為無罪之判決，自與本件自訴部分，無裁判
      上一罪關係，原審認兩案有牽連犯及連續犯裁判上一罪關係，自有違誤。
  ２、被告乙○○另案被訴違反公司法及詐欺部分，其所訴犯罪事實分別係辦理宇生
      公司增資五千萬元變更登記，並未實際繳納，取得不實存款證明，使主管機關
      為不實之登載及使謝新村購買宇生公司股票詐欺等事實（見上揭八十八年度偵
      字第五五五○、五九七五、七七九六、一○一○二、一○一○三、一○一○四
      、一○三七七、一一一○○、一八九三五號起訴書及八十九年度自字第三三二
      號自訴狀），與本案自訴人所訴盜刻甲○○印章，使公務員登載不實之董事會
      議紀錄，及盜刻甲○○印章、署押，至台灣中小企業銀行松山分行借貸五百餘
      萬元，又以不兌現支票詐騙邱永昌十七萬元等事實，並不相同。而前繫屬法院
      之案件，並未判決。如前繫屬之案件，不構成犯罪，本案與之自無裁判上一罪
      關係；如前繫屬之案件，構成犯罪，本案如與之有裁判上一罪關係，應由該案
      一併為審理；如無裁判上一罪關係，應單獨為審理裁判。該前繫屬之案件，如
      何審理判決，並不明確，乃原審未詳加調查，遽以同一被告另有案件繫屬，即
      將本案為不受理之判決，自嫌率斷。
（三）綜上所述，原審關於自訴不受理之部分，尚有未合。應由本院將之撤銷，發回
      原審法院，另為詳實查證後為適當之裁判。
三、自訴人上訴本院後，於辯論終結前，業已死亡，有死亡證明書在卷可按。其配偶
    吳麗雲表示不願承受訴訟，爰請檢察官擔當訴訟。
四、據上論斷，應依刑事訴訟法第三百六十八條、第三百六十九條第一項、第三百六
    十四條、第三百三十二條，判決如主文。
本案經檢察官柯麗鈴到庭執行職務。
中      華      民      國     九十     年    十一    月     二十一     日
                            臺灣高等法院刑事第五庭
                                審判長法  官  曾  德  水
                                      法  官  楊  貴  雄
                                      法  官  趙  功  恆
右正本證明與原本無異。
不得上訴。
                                      書記官  孫  佩  琳
中      華      民      國     九十     年    十一    月     二十一     日


司法院資訊處製作；財團法人民間司法改革基金會備份。
